【裁判字號】    97,簡上,1436
【裁判日期】    980630
【裁判案由】    詐欺
【裁判全文】
臺灣板橋地方法院刑事判決            97年度簡上字第1436號
上  訴  人
即  被  告  甲○○
上列上訴人即被告因詐欺案件，不服本院97年度簡字第8286號，
中華民國97年10月24日所為第一審簡易判決（聲請簡易判決處刑
案號：臺灣板橋地方法院檢察署97年度偵字第23534 號），提起
上訴，本院管轄第二審之合議庭判決如下：
    主  文
上訴駁回。
甲○○緩刑貳年。
    事  實
一、甲○○雖預見提供金融機構帳戶予他人使用，可能幫助他人
    從事詐欺行為，作為取得財物或財產上之利益之管道，竟仍
    基於縱該人將其帳戶用以從事詐欺行為，亦不違反其本意之
    幫助犯意，於民國97年7 年8 日，在臺北縣三重交流道附近
    ，將其所開立之華南商業銀行西三重分行帳戶（帳號：0000
    00000000000 號）之存摺、提款卡及密碼等物，交付予真實
    姓名年籍不詳之男子，容任該男子所屬詐欺集團使用其持有
    之上開帳戶遂行詐欺取財犯罪。繼之該男子所屬之詐欺集團
    於取得上開帳戶後，即基於意圖為自己不法所有之犯意，於
    97年7 月12日18時30分許，以撥打電話予乙○○，佯稱其於
    97年5 月間購買鞋子時，其付款方式誤勾選為分期付款，為
    更正此錯誤，須取消該分期付款方式，該詐欺集團人員即詢
    問乙○○所申辦信用卡之公司電話，並告知會與該信用卡公
    司聯絡後續處理事宜後即掛斷電話；過沒多久，該詐欺集團
    另一名成員再撥打電話予乙○○，並自稱係玉山銀行服務人
    員，向乙○○佯稱上開付款方式誤勾選為分期付款之情形如
    未處理，之後會透過其帳戶自動扣款，要其依指示至自動提
    款機前操作，以取消該分期付款之設定等語，致乙○○信以
    為真而陷於錯誤，於97年7月12日19時36分許，依照該詐欺
    集團成員之指示操作自動櫃員機，致其帳戶內之金額轉出
    29,999元至甲○○上開帳戶內，旋遭提領殆盡；嗣經乙○○
    發覺其帳戶內之金額係轉入他人帳戶，始知受騙而報警處理
    。
二、案經臺北縣政府警察局三重分局移送臺灣板橋地方法院檢察
    署檢察官偵查聲請簡易判決處刑。
    理  由
一、證據能力：
    本案以下所引用之卷證資料，並無證據證明係公務員違背法
    定程序所取得，又被告以外之人於審判外之陳述，經核並無
    非出於自由意願而為陳述或遭違法取證及顯有不可信之情況
    ，再卷內之文書證據，亦無刑事訴訟法第159 條之4 之顯有
    不可信之情況與不得作為證據之情形，且公訴人、被告迄本
    院言詞辯論終結前均未聲明異議，依刑事訴訟法第159 條至
    159 條之5 之規定，均有證據能力，合先敘明。
二、認定犯罪事實所憑之證據及其理由：
    訊據被告甲○○固坦承其於上揭時地將其所開設之華南商業
    銀行西三重分行帳戶（帳號：000000000000000 號）之存摺
    、提款卡及密碼交付他人之事實，惟矢口否認有任何幫助詐
    欺取財之犯行，辯稱略以：其因謀職應徵工作而受害受騙，
    其與詐欺集團素不相識，不可能有幫助他人犯罪之故意云云
    。經查：
  (一)華南商業銀行西三重分行帳號000000000000000 號帳戶係被
    告所申請開戶等情，除經被告自白明確外，並有華南商業銀
    行西三重分行於97年7 月23日（97）華西三字第09700194號
    函附被告上開帳戶之客戶基本資料建檔查詢印表、身分證件
    影本、印鑑卡資料影本、金融卡發行登記事故資料查詢表各
    1 件附卷可稽（見臺灣板橋地方法院檢察署97年度偵字第23
    534 號偵查卷第10頁至第14頁），則上開帳戶確係被告所申
    請開戶一節，堪以認定。
  (二)再被害人乙○○如何於事實欄所載之時地，被詐欺集團成員
    詐騙，致將款項29,999元匯入被告所申請之前開帳戶等情，
    業經被害人乙○○在警詢中指訴稽詳。此外，復有被害人乙
    ○○提出之合作金庫銀行自動櫃員機交易明細表影本、華南
    商業銀行西三重分行於97年7 月23日（97）華西三字第0970
    0194號函附被告上開帳戶自94年8 月8 日至97年7 月18日之
    存款往來明細表、內政部警政署反詐騙諮詢專線紀錄表、南
    投縣政府警察局竹山分局延平派出所受理詐騙帳戶通報警示
    簡便格示表、165 專線協請金融機構暫行圈存疑似詐欺款項
    通報單、金融機構協助受詐騙民眾通知疑似警示帳戶通報單
    、南投縣政府警察局竹山分局延平派出所受理刑事案件報案
    三聯單、受理各類案件紀錄表各1 件等在卷足憑，足徵被害
    人乙○○被詐騙之款項確係匯入被告所申請開設之上開帳戶
    後，旋遭提領殆盡，當無疑義。
  (三)被告雖以前詞置辯，然依社會常理而論，應徵工作固需提供
    帳戶資料以利雇主辦理薪資轉帳，惟提供帳戶存摺封面影本
    即可，根本無須再將帳戶存摺、提款卡及密碼等物一併提供
    予雇主。自政府開放金融業申請設立以來，金融機構大量增
    加，使一般人申請金融機構帳戶絕非難事，且金融帳戶事涉
    存戶財產信用甚鉅，公司行號實無借用或使用員工帳戶、提
    款卡及密碼等物之理，是被告所稱上開真實姓名年籍不詳、
    自稱「金先生」之男子要求其提供帳戶存摺、提款卡及密碼
    等物，已明顯違背社會習慣及生活常情。又金融帳戶資料事
    關存戶個人財產權益之保障，具高度之專屬性與私密性，一
    般人均有應妥善保管存摺、提款卡等金融資料之認識，此恆
    係吾人日常生活經驗與事理，且稍有社會歷練、經驗之人，
    均知持有帳戶之提款卡並知悉提款卡之密碼後，即可利用提
    款卡任意自帳戶提領現款，故除非本人或與本人關係密切者
    ，難認有何理由可自由流通使用該存摺及提款卡，縱特殊情
    況偶須交付他人使用，亦必深入瞭解他人用途暨其合理性，
    始予提供；而該等專有物品如落入不明人士手中，如未加以
    闡明正常用途，極易被利用為詐騙或其他與財產犯罪有關之
    工具，此乃依一般生活認知所易於體察之常識，而有犯罪意
    圖者，非有正當理由，竟徵求他人提供帳戶，客觀上可預見
    其目的，多係欲藉該帳戶取得不法犯罪所得，且隱匿帳戶內
    資金之實際取得人之身分，以逃避追查，被告為智識程度正
    常之成年人，自無不知之理，其對向其收取帳戶之人不自己
    開立帳戶卻收取他人金融機構帳戶之舉，豈能無疑？是被告
    將其所有上開帳戶提供予他人使用，雖其未必對於該收受帳
    戶犯罪集團成員之詐欺對象、手法等內容知之甚詳，惟其應
    可得預見系爭帳戶有可能遭該犯罪集團持以做為詐騙他人款
    項犯罪所用之帳戶，並執為防止司法機關追查詐騙集團成員
    本身而使用之工具，然其對該可能發生之幫助詐欺犯罪事實
    仍予漠視，並執意將其所有上開帳戶存摺、提款卡及密碼等
    物交付他人使用，顯見被告確有幫助該真實姓名年籍不詳、
    自稱「金先生」之男子所屬之詐欺集團利用其金融機構帳戶
    向被害人詐欺取財之不確定故意甚明。被告前開所辯，實屬
    推諉飾卸之詞，委不足採。
  (四)稽諸前揭事證，本件事證明確，被告幫助詐欺取財之犯行洵
    堪認定，應依法論科。
三、論罪科刑及所犯法條：
  (一)被告將其所申請金融帳戶之存摺、提款卡及密碼等物，交付
    予詐欺集團使用，使該詐欺集團作為對被害人實施詐欺取財
    犯罪之取款工具，顯係基於幫助實施詐欺取財犯罪之犯意，
    且所為提供金融帳戶之行為，亦屬刑法詐欺罪構成要件以外
    之行為，故核被告所為，係犯刑法第30條第1 項、刑法第33
    9 條第1 項之幫助詐欺取財罪。又被告係基於幫助之意思，
    參與詐欺罪構成要件以外之行為，為幫助犯，爰依刑法第30
    條第2 項規定減輕其刑。
  (二)原審以被告罪證明確，適用刑事訴訟法第449 條第2 項、第
    3 項、第454 條第2 項，刑法第339 條第1 項、第30條第1
    項前段、第2 項、第41條第1 項前段，刑法施行法第1 條之
    1 第1 項、第2 項前段之規定，並審酌被告並無前科，素行
    尚佳，有臺灣高等法院被告前案紀錄表附卷可憑，其提供帳
    戶予詐欺集團作為犯罪使用，增加被害人尋求救濟之困難，
    並使犯罪之訴追趨於複雜，擾亂社會正常交易安全，犯後猶
    設詞飾卸，未見悔意，暨本件被害人受詐騙金額為29,999元
    等一切情狀，量處有期徒刑3 月，如易科罰金，以新臺幣1,
    000 元折算1 日。本院經核原審判決之認事用法，核無不合
    ，量刑亦屬妥適，並無明顯違反比例原則輕重失衡之情事。
    上訴人即被告提起上訴，請求本院宣告無罪判決，然本院認
    被告確有為本件幫助詐欺取財之犯行，且原審之量刑亦屬妥
    適，理由已詳述如前，因認被告之上訴為無理由，應予駁回
    。
  (三)末查，被告前未曾因故意犯罪受有期徒刑以上刑之宣告，有
    臺灣高等法院被告前案紀錄表在卷可考，被告因一時失慮，
    偶罹刑典，雖犯後仍未坦承犯行，惟被告已於本院98年5 月
    8 日準備期日當庭給付告訴代理人陳勇廷30,000元，而與被
    害人乙○○達成和解，故被害人願意原諒被告等情，業經告
    訴代理人在本院陳述明確（見本院98年5 月8 日準備程序筆
    錄），足見被告歷此偵審程序及罪刑之宣告後，應知警惕而
    無再犯之虞，實宜使其有機會得以改過遷善，因認所宣告之
    刑以暫不執行其刑為適當，揆諸上開說明，爰依刑法第74條
    第1 項第1 款規定，宣告緩刑2 年，以勵自新。
據上論斷，應依刑事訴訟法455 條之1 第1 項、第3 項、第364
條、第368 條，刑法第74條第1 項第1 款，判決如主文。
本案經檢察官藍海凝到庭執行職務。
中    華    民    國    98    年    6     月    30    日
                  刑事第十六庭  審判長法  官  許必奇
                                      法  官  陳明偉
                                      法  官  鄧雅心
以上正本證明與原本無異。
本判決不得上訴。
                                      書記官  金和國
中    華    民    國    98    年    6     月    30    日
附錄：
中華民國刑法第339 條第1 項：
意圖為自己或第三人不法之所有，以詐術使人將本人或第三人之
物交付者，處5 年以下有期徒刑、拘役或科或併科1 千元以下罰
金。


司法院資訊處製作；財團法人民間司法改革基金會備份。
